【裁判字號】    90,訴,1411
【裁判日期】    900912
【裁判案由】    偽造有價證券
【裁判全文】
臺灣臺中地方法院刑事判決                          九十年度訴字第一四一一號
    公  訴  人  臺灣臺中地方法院檢察署檢察官
    被      告  丁○○
    指定辯護人  本院公設辯護人  乙○○
右列被告因偽造有價證券等案件，經檢察官提起公訴 (九十年度偵緝字第四七號），
本院判決如左：
    主  文
丁○○連續意圖供行使之用，而偽造有價證券，處有期徒刑參年貳月。
附表編號一、二、三所示偽造之支票參張均沒收。
    事  實
一、丁○○與甲○○（業經判決確定）為朋友關係，緣甲○○於不詳時、地，向綽號
    「阿敏」之不詳姓名年籍人，取得如附表所示之丙○○於民國（下同）八十五年
    九月二十五日下午二時，在台中市○○路○段三十七巷十三弄三號失竊，惟已被
    不詳之人蓋妥丙○○印文之空白支票三紙（失竊時尚末填寫面額、發票日及未蓋
    用丙○○印文），並於八十六年年初某日，在台中市○○路及篤信街口之某泡沫
    紅茶店，將前開支票交予丁○○，丁○○明知甲○○所交付之前開支票係來路不
    明之贓物，竟仍予收受，並基於意圖供行使之用之概括犯意，在臺中縣東勢鎮○○里○○路二十號住處，連續於八十五年十二月中旬某日及八十六年二月間某日
    ，將前開三張支票填載如附表所示之發票日及金額（即附表編號一所示支票係於
    八十五年十二月中旬填載，附表編號二、三所示支票則係於八十六年二月間某日
    填載）而偽造成該三張支票有價證券。嗣於（一）八十六年元月中旬某日，在台
    中市○○路○段二一五號金拿督酒店消費後，將如附表編號一所示之支票交由該
    店經理賴俊光作為償債酒帳之用，賴俊光再轉交該店會計施秀潔存入中國信託銀
    行台中分行，因已遭掛失止付而退票。（二）於八十六年三月某日，將附表編號
    二至三所示支票，交予不詳姓名年籍之「阿橋」轉交「阿玉」，「阿玉」再持至
    台中市○○○路○段二０一號Ｂ４Ｆ假日酒店消費後，將該二張支票，交由該店
    副總康儷馨做為清償酒帳之用，康儷馨並交由該店常務董事張內芬，張內芬於八
    十六年四月三日將如附表編號二所示支票存入台中市第一信用合作社（帳號０１
    ─３１７７５號）提示，於八十六年四月十五日提示如附表編號三所示支票，均
    因已遭掛失止付而退票，始查悉上情。
二、案經臺灣臺中地方法院檢察署檢察官自動檢舉偵查起訴。
    理  由
一、訊據被告丁○○固坦承有於右揭時地向甲○○收受如附表所示僅蓋有丙○○印文
    之支票三紙，並於右述時地填載如附表所示之金額及發票日後，再交付予金拿督
    酒店及「阿橋」等人而行使等情不諱，惟矢口否認知悉該三紙支票係贓物，辯稱
    略以：甲○○說支票是人頭支票，並說支票金額及日期可以隨便寫，伊以為是芭
    樂票云云。惟查被告如何於右述時地向甲○○收受前開僅蓋用丙○○印文之支票
    及填載日期、金額後交予金拿督酒店及「阿橋」而行使等情，迭據被告於檢察官
    偵查及本院審理時自白不諱，核與被害人丙○○於偵查中指述之情節相符，並經
    證人甲○○、謝震宙、康儷馨、張內芬、王德堂於偵查中證述屬實，復有支票及
    辦理掛失止付申請書影本三紙在卷足資佐證，是被告此部分自白與事實相符，堪
    以採信。次查被告雖辯稱伊不知道該三張支票係贓物等語，然被告於向甲○○收
    受支票時，該三張支票僅蓋妥被害人丙○○之印文，餘均空白，且被告於本院審
    理時自承甲○○有告訴伊，支票是人頭支票及支票上之日期、金額可以隨便填載
    。衡諸常情，被告既自承有使用過支票之經驗，則被告對於甲○○所交付之發票
    日及金額均空白且可依其意隨意填載之支票，豈有不知為來源不明之贓物之理！
    是被告辯稱伊不知該三張支票係贓物乙節，顯係犯後卸責之詞，不足採信。本件
    事證明確，被告犯行洵堪認定。
二、核被告丁○○所為，係犯刑法第三百四十九條第一項之收受贓物罪、同法第二百
    零一條第一項之意圖供行使之用，而偽造有價證券罪。被告偽造有價證券後持以
    行使，則其行使偽造有價證券之低度行為，應為偽造有價證券之高度行為所吸收
    ，不另論罪。又被告先後多次偽造有價證券之犯行，時間緊接，所犯犯罪構成要
    件相同，顯係基於概括犯意反覆為之，為連續犯，應依刑法第五十六條規定論以
    偽造有價證券罪之一罪並加重其刑。又被告前開所犯收受贓物罪與偽造有價證券
    罪間，有方法結果之牽連關係，應依刑法第五十五條之規定，從一重之偽造有價
    證券罪處斷。又被告行使偽造有價證券，當然包含詐欺性質，亦不另論詐欺取財
    罪。爰審酌被告犯罪之動機、目的、手段、品行，偽造支票之張數、金額，被害
    人所受之損害及犯罪後坦承部分犯行之犯罪後態度等一切情狀，量處如主文所示
    之刑，以示懲儆。如附表編號一、二、三所示偽造之支票，不問屬於犯人與否，
    應依修正前刑法第二百零五條之規定諭知沒收。（按刑法第二百零五條雖於九十
    年六月二十日增訂公布，並自九十年六月二十二日起生效，惟本件被告犯罪行為
    之時間係在該法增訂前，是沒收部分亦應適用修正前之刑法第二百零五條）。至
    公訴人雖認被告與甲○○係共同正犯關係，然查證人甲○○僅交付蓋妥丙○○印
    文之支票予被告，被告亦係於收受支票後始自行於交付支票前約一個月再填載發
    票日及金額，尚無證據證明證人甲○○與被告間，就偽造有價證券部分具有犯意
    聯絡或行為分擔之共同正犯關係，況證人甲○○因行使本件三張偽造有價證券罪
    ，業經本院以八十六年度字第三二七四號判處有期徒刑三年二月，並經台灣高等
    法院台中分院及最高法院判決駁回被告之上訴而確定在案，此有本院八十六年度
    字第三二七四號判決、台灣高等法院台中分院八十七年度上訴字第二五六九號判
    決及最高法院八十八年度台上字第七八一號判決各在卷足參，該確定判決亦未認
    被告與甲○○係共同正犯關係。是本件並無證據足以證明被告向甲○○收受該三
    張支票時，二人即具共同偽造有價證券之犯意聯絡或行為分擔，尚難論二人以共
    同正犯，附此敘明。
據上論斷，應依刑事訴訟法第二百九十九條第一項前段、刑法第五十六條、第二百零一
條第一項、第三百四十九條第一項、第五十五條、修正前刑法第二百零五條，罰金罰
鍰提高標準條例第一條前段，判決如主文。
中      華      民      國        九十      年      九    月    十二    日
                                    臺灣臺中地方法院刑事第一庭
                                        法  官  簡  賢  坤
右正本證明與原本無異。
如不服本判決，應於判決送達後十日內向本院提出上訴狀，上訴於臺灣高等法院臺中
分院（須附繕本）。
                                        書記官
中      華      民      國        九十      年      九    月    十二    日
附錄本判決論罪科刑之法條：
刑法第二百零一條第一項
意圖供行使之用，而偽造、變造公債票、公司股票或其他有價證券者，處三年以上十
年以下有期徒刑，得併科三千元以下罰金。
刑法第三百四十九條第一項
收受贓物者，處三年以下有期徒刑、拘役或五百元以下罰金。
附表：
編號  票      號  帳    號  發票人  付  款  人  發  票  日  金      額
一   AＺ0000000   00000000  丙○○  台灣中小銀  86、03、30  十二萬元
                                    行北屯分行
二   AＺ0000000   00000000  丙○○  台灣中小銀  86、03、31   四萬元
                                    行北屯分行
三   AＺ0000000   00000000  丙○○  台灣中小銀  86、04、15   四萬六千元
                                    行北屯分行


司法院資訊處製作；財團法人民間司法改革基金會備份。
